臺灣基隆地方法院民事裁定　　　　　　　100年度家抗字第4號
抗　告　人　蔡政吉
相　對　人　蔡岳廷
上列當事人間聲請監護宣告事件，抗告人對中華民國99年12月30
日本院家事法庭所為99年度監宣字第55號第一審裁定提起抗告，
本院第二審合議庭裁定如下：
    主  文
抗告駁回。
抗告程序費用由抗告人負擔。
    理  由
一、本件抗告意旨略以：抗告人即受輔助宣告人蔡政吉於民國99
    年5月17日與魏麗雪結婚，由配偶魏麗雪照顧日常起居，相
    對人對抗告人幾乎置之不理，未前往探視，亦未定期給付生
    活費，拒絕負擔抗告人之醫療費用。於民國97年間，抗告人
    為保證魏麗雪日後生活，將門牌號碼基隆市○○區○○路
    249巷187之3號8樓房屋過戶予魏麗雪之女劉珮琦，所有權狀
    由抗告人繼續保管，相對人得知此事，於99年4月28日將抗
    告人載往律師事務所，抗告人恐相對人再度不悅，於不明委
    託書內容情況下，簽立授權書，表示願意將所有法律行為授
    權相對人全權處理，甚被迫委託律師代發律師函謊稱99年4
    月27日始經由相對人查知系爭不動產登記予劉珮琦。當日返
    家後，相對人謊稱欲「看一下權狀」，待抗告人將土地、建
    物所有權狀提出後，相對人竟持所有權狀逕自離去。相對人
    不甘抗告人將前開房屋贈與繼女劉珮琦，捏造不實情事，誣
    告魏麗雪及劉珮琦，意圖迫使抗告人夫妻將房屋移轉予相對
    人，真正與抗告人涉有財產糾紛，不宜擔任抗告人之輔助人
    者為相對人，非抗告人配偶魏麗雪。相對人對抗告人聲請監
    護宣告，目的乃為取得監護人身分而控制抗告人所有行為，
    抗告人雖曾由相對人載往開庭，然抗告人畏懼相對人且不願
    由相對人代為處理財產之意見，於原審99年12月22日開庭時
    ，已明確表達，嗣法官再度問及是否同意相對人擔任輔助人
    時，因抗告人不懂何謂「輔助人」，方在不察其意之情況下
    脫口允諾。相對人未照料抗告人生活起居，拒絕給付扶養費
    ，刻意扣留所有權狀拒不返還，致兩造對簿公堂，相對人顯
    不宜擔任抗告人之輔助人，由照顧抗告人之魏麗雪擔任輔助
    人為宜，為此提起本件抗告，請求廢棄原裁定關於選定相對
    人蔡岳廷為抗告人蔡政吉之輔助人部分，並選定魏麗雪為抗
    告人蔡政吉之輔助人等語。
二、相對人答辯略以：相對人前往探視抗告人，抗告人曾表示遭
    魏麗雪虐待，主動親筆簽署撤銷抗告同意書，並同意由相對
    人代為處分財物，協助辦理財務爭端。相對人多次發現魏麗
    雪假日與其女劉珮琦、女婿、孫女於前夫住所舉行家庭聚會
    ，置抗告人於不顧，且魏麗雪仍使用前夫手機門號，顯示其
    與抗告人結婚另有意圖。魏麗雪目前有刑案在身，對抗告人
    還好，但若刑案結束，抗告人完全沒有利用價值，將對抗告
    人不理不睬等語。
三、按法院為輔助之宣告時，應依職權就配偶、四親等內之親屬
    、最近一年有同居事實之其他親屬、主管機關、社會福利機
    構或其他適當之人選定一人或數人為輔助人。法院為前項選
    定及指定前，得命主管機關或社會福利機構進行訪視，提出
    調查報告及建議。輔助之聲請人或利害關係人亦得提出相關
    資料或證據，供法院斟酌；法院選定輔助人時，應依受輔助
    宣告之人之最佳利益，優先考量受輔助宣告之人之意見，審
    酌一切情狀，並注意下列事項：（一）受輔助宣告之人之身
    心狀態與生活及財產狀況。（二）受輔助宣告之人與其配偶
    、子女或其他共同生活之人間之情感狀況。（三）輔助人之
    職業、經歷、意見及其與受輔助宣告之人之利害關係。（四
    ）法人為輔助人時，其事業之種類與內容，法人及其代表人
    與受輔助宣告之人之利害關係，民法第1113條之1第2項準用
    同法第1111條、第1111條之1分別定有明文。次按對於選定
    輔助人之裁定，得為抗告。抗告法院為裁定前，應使抗告人
    、受輔助宣告之人、法定代理人、選定輔助人有陳述意見之
    機會。民事訴訟法第624條之1第3項準用同法第609條之1第1
    、2項亦定有明文。
四、抗告人即受輔助宣告人蔡政吉於99年5月17日與魏麗雪結婚
    之事實，有其提出之戶籍謄本在卷可稽。抗告人固主張其由
    配偶魏麗雪照料，相對人對抗告人幾乎置之不理，未前往探
    視，亦未照料生活起居，拒絕給付扶養費，不適宜擔任輔助
    人等情，惟查相對人曾於97年間匯款新臺幣（下同）5萬元
    予抗告人，有相對人於原審提出之郵局帳戶交易資料可稽，
    且抗告人於原審自陳：相對人之前有匯5萬元給伊，過年過
    節會給伊紅包，有買日用品給伊使用，不一定1、2個星期去
    看伊一次等語（見原審99年12月22日訊問筆錄），堪認相對
    人並非如抗告人況所述對其置之不理，未照料抗告人生活起
    居，拒絕給付扶養費。另證人即抗告人蔡政吉之兄蔡燦慶到
    庭具結證稱：伊曾經在去年去找蔡政吉，當時蔡政吉跟伊說
    日子很苦沒有錢花，伊還拿1萬元現金給蔡政吉，並拿便當
    給他吃，這種情形共2次，這2次魏麗雪都不在場等語（見本
    院100年5月26日訊問筆錄），可見魏麗雪是否將抗告人照顧
    妥適，並非無疑。況抗告人之配偶魏麗雪涉嫌詐取相對人財
    物，前經臺灣基隆地方法院以99年度交查字第303號案件偵
    察，有處理抗告人財產之糾紛，且其女劉珮琦於97年5月21
    日確已受贈抗告人所有門牌號碼基隆市○○區○○路249 巷
    187之3號8樓之房屋，而魏麗雪本身亦有偽造文書、詐欺等
    前科，有本院依職權查調之臺灣高等法院被告前案紀錄表在
    卷可參，本院認為相對人所述非無理由，基於維護抗告人親
    屬間對其權利義務行使及負擔之衡平性，由相對人擔任受輔
    助宣告之人即抗告人蔡政吉之輔助人，應能符合蔡政吉之最
    佳利益，自屬適當之人選。原審法院選定相對人為蔡政吉之
    輔助人，其認事用法並無違誤，抗告人猶執前詞指摘原裁定
    不當，並據以提出抗告，為無理由，應予駁回。
五、據上論結，本件抗告為無理由，依非訟事件法第21條第2項
    、第24條第1項、第46條，民事訴訟法第495條之1第1項、第
    449條第1項、第95條、第78條，裁定如主文。
中    華    民    國   100    年    6     月    15    日
                  家事法庭審判長法  官  蔡聰明
                                法  官  鄭培麗
                                法  官  何怡穎
以上正本係照原本作成。
本裁定除以適用法規顯有錯誤為理由，並經本院許可外，不得再
抗告。
如提起再抗告，應於收受送達後10日內向本院提出再抗告狀，並
繳納再抗告費新臺幣1,000元。
中    華    民    國   100    年    6     月    15    日
                                書記官  莊國南